台灣高等法院刑事判決　　　　　　　　　　　　　九十一年度上訴字第一三六號
　　上　訴　人　臺灣臺北地方法院檢察署檢察官
　　被　　　告　甲○○
　　指定辯護人　本院公設辯護人
右上訴人因被告偽造有價證券等案件，不服臺灣臺北地方法院九十年度訴字第一一一
０號，中華民國九十一年一月八日第一審判決（起訴案號：臺灣臺北地方法院檢察署
九十年度偵字第一五五八九號）提起上訴，本院判決如左：
    主  文
上訴駁回。
    理  由
一、本案經本院審理結果，認原審以被告甲○○被訴涉犯偽造有價證券等罪，與原審
    九十年度訴字第九五二號一案有裁判上一罪關係，則本件事實應為該案檢察官於
    九十年七月三十一日起訴效力所及，本件公訴人就同一案件再向原審重行起訴，
    而諭知不受理之判決，核無不當，應予維持，並引用第一審判決書記載之證據及
    理由（詳如附件第一審判決書）。
二、檢察官上訴意旨以：被告雖又竊取被害人孫清松票據偽開票據使用，業經以該署
    九十年調偵字第四七五號提起公訴。唯綜觀二案犯罪事實；1.犯罪時機不同：後
    案（九十年調偵字第四七五號），被告是利用向孫清松收取工程款之際，趁機竊
    取空白本票二張，本案（九十年偵字第一五五八九號），被告是利用與乙○○同
    辦公室時機竊取空白支票八張，顯然不同。2.犯罪手法不同：後案被告請不知情
    店家偽刻孫清松印章，用於所竊取之支票上偽開票據。本案被告是直接竊取被害
    人乙○○印章，盜蓋於支票上使用，並無偽刻印章行為。3.犯罪目的不同：後案
    被告竊取票據後，分別持向蔡重興、紀華南調現，被告並在票背背書。本案被告
    竊取空白支票偽填金額後，乃交付方素英抵償之前所欠款項，被告並無背書，亦
    不相同。4.後案被告初訊時辯稱，是從其前夫張福仁皮包內拿取孫清松二張支票
    ，並非自己竊取使用，本案被告並無類此說詞。5.尤有甚者，後案被告竊取支票
    時間八十九年八月二十四日，與本案八十八年七月竊盜時間相隔一年多。被告亦
    自承：我並非只要有機會，就想偷別人的票。我偷乙○○的票時，只是想說度過
    難關就沒事。我去孫清松辦公室拿工程款前，也沒有想過要偷他支票（九十年十
    一月十五日審判筆錄）。顯然本案犯罪，純係因借款到期無法還錢，被告利用與
    被害人乙○○同辦公室機會，有機可乘，而臨時起意，竊盜偽造票據以還債。與
    後案竊盜行為之目的，難認有概括犯意之連續犯關係，二案犯意各別，犯罪手法
    亦不相同，自應另行起訴。此部分公訴人已論告書內詳細說明，原審竟未加以斟
    酌，逕認兩案間有裁判上一罪關係，判決本案不受理，原審所憑依據為何，復未
    於判決理由內就公訴人論告內容加以指駁，亦有判決理由不備之違法。原審判決
    輕縱不當，與事實顯有差距，尚難甘服，亦難認有妥適，請撤銷原判決，另為適
    當之判決等語。
三、經查：(一)被告於(1)九十年十一月十五日於原審中稱：「（為何那麼需要調錢？）
    因為工程款被倒，利息很重。」、「（你何時陸續被倒？）應該是八十七年初被
    倒。」、「（那時為何偷乙○○的支票？）要調錢。要支付開出去的支票。」、
    「（偷孫清松的支票做何用？）也是要調錢，及支付開出去的支票錢。」、「（
    你偷乙○○跟孫清松的支票的目的是否一樣？）伊的目的是去調錢時，作為可以
    擔保還款能力，因為有些人會要求要支票保證，有些人要求看一下而已，伊偷他
    們二人的支票，都是為了這個。」、「（你去孫清松辦公室拿工程款前，是否有
    想要偷支票？）沒有。」、「（你偷了乙○○的支票後，有無想過要再去偷別人
    的票？）跟伊調錢的意思一樣，伊當時偷時，只是想說渡過難關就沒事，可是通
    常總是無法解決。」、「（你到孫清松辦公室，是否係因為看到孫清松不在辦公
    室才臨時起意？）伊不知道伊心理想法是怎樣，但伊那時候，心想一直想要一張
    支票。」（詳見原審卷第十六頁至第十九頁）。(2)九十年十二月二十一日於原審
    審理時稱：之前在警訊中說，支票從張福仁皮包拿的，這點不實在。（詳見原審
    卷第廿五頁）。(二)證人即被告之夫張福仁於九十年二月六日於警訊中稱：（你與
    前妻是為何事離婚？）因婆媳問題及小孩養育問題以及之前甲○○在外欠下大筆
    債務無法處理，且甲○○的債務一直搞不清楚為何會積欠那麼多。」（詳見偵字
    第五０七二號卷第六頁反面）。(三)被害人乙○○於九十年八月十六日於偵查中證
    稱：當時伊和被告是使用同一層辦公室，他可能因資金調度需要才如此做，希望
    能從輕發落（詳見偵字第一五五八九號卷第廿四頁反面）。(四)證人蔡重興於九十
    年二月四日於警訊中證稱：該張支票是由甲○○於八十九年九月中旬因向伊調借
    現金四十二萬元，但因伊告知並無那麼多現金，所以他改口問伊能調到多少現金
    ，伊告訴他伊現僅有十萬元，於是他約伊在信義路三段復興南路口「丹堤咖啡店
    」持該張支票向伊抵押借款十萬元（詳見偵字第五０七三號卷第十一頁）。(五)證
    人方素英於九十年五月二十八日於警訊中稱：該支票是伊姪女「甲○○」交給伊
    的，因甲○○於八十八年間向伊借款五十萬元，事後就交付該支票要還款，剩餘
    款項再交還給甲○○（詳見偵字第一五五八九號卷第五頁反面）。(六)綜上：被告
    自八十七年起因周轉不靈財務出現狀況，面對龐大的債務負擔，被告只得以舉新
    債還舊債的資金調度方式處理其財務問題，就在被告走頭無路一心想調現清償債
    款的情況下，與其辦公室同層之采峰公司，及桌上擺放一本支票簿且只有被告單
    獨所在的世界山莊工地辦公室，對被告來說，即是一個解決其燃眉之急的好機會
    ，復參酌證人張福仁、乙○○、蔡重興及方素英之證詞，足見被告分別在前揭二
    個時、地竊取支票之行為之目的只為解決其自身債務問題，顯係基於一概括犯意
    為之，至於公訴人所指之被告前揭二個犯罪手法不同云云，就1.犯罪時機不同部
  分：本案被告係利用與乙○○同辦公室時機，而後案被告係利用向孫清松收工程
    款之際趁機竊取之，惟均係趁被害人不備之際竊取之，其犯罪手法在法律評價上
    並無不同；再就2.犯罪手法不同部分：本案被告係直接竊取乙○○印章，盜蓋於
    支票上使用，而後案被告係請不知情店家偽刻孫清松印章，用於所竊取之支票上
    偽開票據，然無論盜蓋或偽刻僅係偽造有價證券之階段行為，被告前開所為均係
    無制作權人冒用他人名義作成有價證券之行為，至於製作態樣、方式如何變化，
    均構成刑法第二百零一條第一項「偽造」之要件；又公訴人所指4.部分，僅係被
    告臨訟卸責之詞，亦為被告於原審審理時自承在卷；另公訴人所指5.部分，被告
    為本案與後案之犯罪時間雖相隔一年多，惟連續犯所謂時間上密接性係一相對概
    念，並非絕對，承前所述，被告實施前揭二個竊盜行為係基於同一概括犯意為之
    ，二行為間仍具時間上密接性，符合刑法第五十六條之連續犯之規定。是原審判
    決，核無不當。檢察官上訴意旨為無理由，應予駁回。
據上論斷，應依刑事訴訟法第三百六十八條、第三百七十三條，判決如主文。
本案經檢察官張啟彬到庭執行職務。
中    華    民    國    九十一  年      五        月        二十一    日
                              臺灣高等法院刑事第二十四庭
                                  審判長法  官  陳  貽  男
                                        法  官  李  世  貴
                                        法  官  陳  憲  裕
右正本證明與原本無異。
如不服本判決應於收受送達後十日內向本院提出上訴書狀，其未敘述上訴之理由者並
得於提起上訴後十日內向本院補提理由書（均須按他造當事人之人數附繕本）。
                                        書記官  劉  育  妃
中    華    民    國      九十一  年      五        月      二十二      日
